【裁判字號】    97,易緝,3
【裁判日期】    970430
【裁判案由】    詐欺等
【裁判全文】
臺灣基隆地方法院刑事判決               97年度易緝字第3號
公  訴  人  臺灣基隆地方法院檢察署檢察官
被      告  丁○○
上列被告因詐欺案件，經檢察官提起公訴（93年度偵緝字第343
號），被告為有罪之陳述，本院合議庭裁定由受命法官獨任以簡
式審判程序進行審理，並判決如下：
    主  文
丁○○意圖為自己不法之所有，以詐術使人將本人之物交付，處
有期徒刑月，如易科罰金，以銀元佰元即新臺幣玖佰元折算
壹日。緩刑貳年。
    事實及理由
一、本件犯罪事實、證據，均引用起訴書（如附件）之記載，並
    就證據補充：被告丁○○於本院審理中之自白。
二、程序事項：
    查本件被告所犯者非為死刑、無期徒刑、最輕本刑為3 年以
    上有期徒刑之罪或高等法院管轄第一審案件，其於準備程序
    進行中，先就被訴事實為有罪之陳述，經告知其簡式審判程
    序之旨，並聽取公訴人、被告之意見後，本院業已依刑事訴
    訟法第273 條之1 第1 項之規定，裁定由受命法官獨任以簡
    式審判程序進行本案之審理。
三、論罪科刑：
    (一)刑法於民國94年2 月2 日修正公布，95年7 月1 日施行
        （下稱新法；修正前刑法下稱舊法），新法第2 條第1
        項之規定，係規範行為後法律變更所生新舊法律比較適
        用之準據法，於新法施行後，應適用新法第2 條第1 項
        之規定，為「從舊從輕」之比較。本案之新舊法比較詳
        如附表所示。
    (二)核被告所為，係犯刑法第339 條第1 項意圖為自己不法
        之所有，以詐術使人將本人之物交付之罪。
    (三)本院審酌被告明知其他繼承人並未同意出售房屋，竟向
        告訴人戊○○○訛稱已得全體繼承人之同意，使告訴人
        陷於錯誤而交付金錢，實所不該，惟慮其因一時失慮始
        有上開犯行，惡性尚非重大，併其犯後終能坦承罪行之
        態度，惟尚未與告訴人達成和解、賠償損害等一切情狀
        （依最高法院95年度第八次刑事庭會議決議六(一)之意旨
        ，新法第57條之規定，為法院就刑之裁量審認標準見解
        之明文化，非屬法律之變更，無新舊法比較適用之問題
        ），量處如主文所示之刑，併依舊法第41條第1 項前段
        、修正前罰金罰鍰提高標準條例第2 條之規定，諭知易
        科罰金之折算標準。
    (四)又犯罪在新法施行前，新法施行後，緩刑之宣告，應適
        用新法第74條之規定（最高法院95年度第八次刑事庭會
        議決議七參照）。查被告前未曾因故意犯罪受有期徒刑
        以上刑之宣告，有本院卷附臺灣高等法院被告前案紀錄
        表可稽，本院認其經此教訓後，當知警惕，應無再犯之
        虞，且被告年邁（現年79歲）體弱，因認其所受宣告之
        刑，以暫不執行為適當，併予宣告緩刑2 年，以勵來茲
        ，用啟自新。
四、按犯罪在96年4 月24日以前者，除本條例另有規定外，依下
    列規定減刑：一死刑減為無期徒刑；二無期徒刑減為有期徒
    刑20年；三有期徒刑、拘役或罰金，減其刑期或金額二分之
    一，96年7 月16日施行之中華民國96年罪犯減刑條例第2 條
    第1 項固有明文，惟同條例第5 條則規定：本條例施行前，
    經通緝而未於96年12月31日以前自動歸案接受偵查、審判或
    執行者，不得依本條例減刑。查本案被告犯罪時間雖在96年
    4 月24日以前，然被告前於94年5 月6 日，經本院發布通緝
    ，迨上開減刑條例施行後之97年4 月1 日始為警緝獲，依前
    揭規定，本案並無適用中華民國96年罪犯減刑條例予以減刑
    之餘地，附此敘明。
五、適用之法律依據：
    刑事訴訟法第273 條之1 第1 項、第299 條第1 項前段、第
    310 條之2 、第454 條，刑法第2 條第1 項、第339 條第1
    項、第74條第1 項第1 款，修正前刑法第41條第1 項前段，
    罰金罰鍰提高標準條例第1 條前段，修正前罰金罰鍰提高標
    準條例第2 條，現行法規所定貨幣單位折算新臺幣條例第2
    條。
本案經檢察官乙○○到庭執行職務。
如不服本判決，得自收受送達之日起10日內，向本院提起上訴。
中    華    民    國    97    年    4     月    30    日
                  刑事第二庭法  官  楊皓清
以上正本證明與原本無異。
如不服本判決應於收受本判決後10日內向本院提出上訴書狀，其
未敘述上訴理由者，並得於提起上訴後10日內向本院補提理由書
狀（均須按他造當事人之人數附繕本。）「切勿逕送上級法院」
中    華    民    國    97    年    4     月    30    日
                            書記官  盧鏡合
附錄論罪法條：
刑法第339 條第1 項
意圖為自己或第三人不法之所有，以詐術使人將本人或第三人之
物交付者，處5 年以下有期徒刑、拘役或科或併科1 千元以下罰
金。
附表
┌──┬───────────┬───────────┬──────┬─────────┐
│編號│     新法規定         │      舊法規定        │個別比較結果│    理由及根據    │
├──┼───────────┼───────────┼──────┼─────────┤
│ 一 │第339條第1項          │第339條第1項          │刑法第339 條│1.新法第33條第5款 │
│    │意圖為自己或第三人不法│意圖為自己或第三人不法│第1 項（條文│  規定罰金刑為新臺│
│    │之所有，以詐術使人將本│之所有，以詐術使人將本│本身未作修正│  幣1,000 元以上，│
│    │人或第三人之物交付者，│人或第三人之物交付者，│）          │  以百元計算之，新│
│    │處5 年以下有期徒刑、拘│處5 年以下有期徒刑、拘│            │  法施行後，應依新│
│    │役或科或併科1,000 元以│役或科或併科1,000 元以│            │  法第2條 第1 項之│
│    │下罰金。              │下罰金。              │            │  規定，適用最有利│
│    │                      │                      │            │  於行為人之法律。│
│    │第33條第5 款          │第33條第5 款          │舊法第33條第│2.刑法第339 條第1 │
│    │罰金：新臺幣1,000 元以│罰金：1元以上。       │5款         │  項之罰金刑，依舊│
│    │上，以百元計算之。    │                      │            │  法之規定，為銀元│
│    │                      │                      │            │  10,000元即新臺幣│
│    │刑法施行法第1條之1    │罰金罰鍰提高標準條例第│罰金罰鍰提高│  30,000元以下罰金│
│    │中華民國94年1 月7 日刑│1條                   │標準條例第1 │  ，而依新法之規定│
│    │法修正施行後，刑法分則│依法律應處罰金、罰鍰者│條前段      │  ，上開法條之罰金│
│    │編所定罰金之貨幣單位為│，就其原定數額得提高為│            │  貨幣單位為新臺幣│
│    │新臺幣。94年1 月7 日刑│二倍至十倍。但法律依一│            │  ，且因非屬72年6 │
│    │法修正時，刑法分則編未│定比率規定罰金或罰鍰之│            │  月26日至94年1 月│
│    │修正之條文定有罰金者，│數額或倍數者，依其規定│            │  7 日新增或修正之│
│    │自94年1 月7 日刑法修正│。                    │            │  條文，罰金數額提│
│    │施行後，就其所定數額提│                      │            │  高為三十倍，故新│
│    │高為三十倍。但72年6 月│現行法規所定貨幣單位折│現行法規所定│  法之罰金刑為新臺│
│    │26日至94年1 月7 日新增│算新臺幣條例第2條     │貨幣單位折算│  幣30, 000 元，二│
│    │或修正之條文，就其所定│現行法規所定金額之貨幣│新臺幣條例第│  者之最高罰金數額│
│    │數額提高為三倍。      │單位為圓、銀元或元者，│2條         │  相同，但最低數額│
│    │                      │以新臺幣元之三倍折算之│            │  則以舊法對被告較│
│    │                      │。                    │            │  為有利，亦即新法│
│    │                      │                      │            │  並無較有利被告之│
│    │                      │                      │            │  情形，依刑法第2 │
│    │                      │                      │            │  條第1 項之規定，│
│    │                      │                      │            │  應適用行為時之舊│
│    │                      │                      │            │  法。            │
│    │                      │                      │            │3.最高法院95年度第│
│    │                      │                      │            │  八次刑事庭會議決│
│    │                      │                      │            │  議三(一)1.參照。  │
├──┼───────────┼───────────┼──────┼─────────┤
│ 二 │第41條第1項           │第41條第1項           │舊法第41條第│1.被告於犯罪時之易│
│    │犯最重本刑為5 年以下有│犯最重本刑為5 年以下有│1項前段     │  科罰金折算標準為│
│    │期徒刑以下之刑之罪，而│期徒刑以下之刑之罪，而│            │  舊法第41條第1 項│
│    │受6 個月以下有期徒刑或│受6 個月以下有期徒刑或│            │  前段，依修正前罰│
│    │拘役之宣告者，得以新臺│拘役之宣告，因身體、教│            │  金罰鍰提高標準條│
│    │幣1,000 元、2,000 元或│育、職業或家庭之關係或│            │  例第2 條（現已修│
│    │3,000 元折算一日，易科│其他正當事由，執行顯有│            │  正刪除）之規定，│
│    │罰金。但確因不執行所宣│困難者，得以1 元以上3 │            │  就其原定數額提高│
│    │告之刑，難收矯正之效，│元以下折算一日，易科罰│            │  為100 倍折算一日│
│    │或難以維持法秩序者，不│金。但確因不執行所宣告│            │  ，則本件被告行為│
│    │在此限。              │之刑，難收矯正之效，或│            │  時之易科罰金折算│
│    │                      │難以維持法秩序者，不在│            │  標準，應以銀元  │
│    │                      │此限。                │            │  300 元折算一日，│
│    │                      │                      │            │  經折算為新臺幣後│
│    │                      │罰金罰鍰提高標準條例第│修正前罰金罰│  ，應以新臺幣900 │
│    │                      │2條（現已修正刪除）   │鍰提高標準條│  元折算為一日。比│
│    │                      │依刑法第41條易科罰金或│例第2 條    │  較修正前後之易科│
│    │                      │第42條第2 項易服勞役者│            │  罰金折算標準，新│
│    │                      │，均就其原定數額提高為│            │  法並未較有利於被│
│    │                      │一百倍折算一日；法律所│            │  告，依刑法第2條 │
│    │                      │定罰金數額未依本條例提│            │  第1 項之規定，應│
│    │                      │高倍數，或其處罰法條無│            │  適用舊法第41條第│
│    │                      │罰金刑之規定者，亦同。│            │  1 項前段規定、修│
│    │                      │                      │            │  正前罰金罰鍰提高│
│    │                      │                      │            │  標準條例第2 條等│
│    │                      │                      │            │  規定，定其折算標│
│    │                      │                      │            │  準。            │
│    │                      │                      │            │2.最高法院95年度第│
│    │                      │                      │            │  八次刑事庭會議決│
│    │                      │                      │            │  議三(二)參照。    │
└──┴───────────┴───────────┴──────┴─────────┘
附件：
臺灣基隆地方法院檢察署檢察官起訴書
                                      93年度偵字第3789號
                                     93年度偵緝字第343號
被      告  丁○○  男（民國○○年○月○○日生）
                    住臺北縣萬里鄉崁腳村崁腳54號
                    身份證統一編號：Ｚ000000000 號
            丙○○  女（民國○○年○ 月○○日生）
                    住臺北縣萬里鄉崁腳村崁腳54號
                    身份證統一編號：Ｚ000000000 號
右被告因詐欺等案件，已經偵查終結，認應該提起公訴，茲將犯
罪事實及證據並所犯法條分敘如左：
      犯罪事實
一、丁○○、丙○○與案外人廖一郎、廖連二4 人共同於民國92
    年10月27日繼承廖吳牙（係丁○○之妻，於92年5 月4 日歿
    ）名義，座落於臺北縣萬里鄉崁腳村崁腳54號之違章建築物
    ，因丙○○未婚且育有2 名子女，3 人遂同意將上開違章建
    築物之稅籍，於92年11月間登記為丙○○名義，詎丁○○明
    知上開違章建築物之稅籍業已登記在丙○○名下，非經丙○○或另2 位共有人之同意，不得出售或辦理過戶，竟為圖不
    法利益，向戊○○○佯稱：上開違章建築物係經另3 位共同
    繼承人同意，得以讓售，使戊○○○於93年2 月2 日先以新
    臺幣（下同）7 萬元3 千元受讓上開建物之使用權，並簽訂
    讓渡同意書後，雙方並約定於93年5 月10日簽訂買賣契約書
    ，售價95萬元，並交付丁○○、廖一郎、廖連二及丙○○等
    4 位繼承權人之身份證影本及印鑑證明，委由土地代書楊一
    清辦理稅籍之過戶，經楊一清於93年5 月14日向臺北縣稅捐
    稽徵處淡水分處申請該違章建築物之稅籍證明，經該處以渠
    四人非登記名義人為由駁回，戊○○○遂要求丁○○先行交
    付該違建供其居住，並於93年5 月20日進駐該違建，戊○○○並於6 月1 日給付部分價金35萬元，再於同年6 月7 日辦
    妥該違建之水表及電表之過戶手續，經代書催促丁○○儘速
    提出登記名義人丙○○之授權書及其餘資料，以利稅籍資料
    之登記時，即逃匿無蹤。嗣代書及戊○○○即通知丙○○其
    父丁○○業已簽訂上開違建之買賣契約書，並要求丙○○履
    行或通知其父丁○○出面處理，詎丙○○明知知上開建築物
    之使用權業已出售予戊○○○，復知悉戊○○○前即已進駐
    該違建居住，並於該違建前方興建圍牆，竟為驅離戊○○○
    ，而基於毀損之犯意，以不詳之方式破壞該圍牆，足生損害
    於戊○○○。
二、案經戊○○○訴由臺北縣政府警察局金山分局報告偵辦。
    證據並所犯法條
一、證據清單並待證事實
   ┌──┬───────────────┬────────────────┐
   │編號│證                          據│待        證        事        實│
   ├──┼───────────────┼────────────────┤
   │一  │被告丁○○所述之內容。        │出售該違建係其一人之意思，之前未│
   │    │                              │取得其餘三名子女之同意，當初係同│
   │    │                              │意該違建之稅籍登記在丙○○名下，│
   │    │                              │本案係因丙○○不願配合，致迄今無│
   │    │                              │法履行過戶手續。至今為止共收取四│
   │    │                              │十餘萬元之價金，並已花費殆盡，無│
   │    │                              │法退還給戊○○○之事實。        │
   ├──┼───────────────┼────────────────┤
   │二  │被告丙○○所供之內容          │知悉其屋前的圍牆並非其所興建，且│
   │    │                              │曾見過戊○○○及其代書，恐有人侵│
   │    │                              │入該違建，而自行將圍牆敲破，並進│
   │    │                              │入之事實。                      │
   ├──┼───────────────┼────────────────┤
   │三  │證人楊一清之證言              │被告丁○○出售係爭違建，並交付廖│
   │    │                              │德發、丙○○、廖一郎、廖連二等人│
   │    │                              │之身份證影本及丁○○及廖一郎之印│
   │    │                              │鑑證明，嗣發覺丁○○係無權處分，│
   │    │                              │要求真正名義人丙○○處理，為廖玉│
   │    │                              │春拒絕，丙○○嗣並將違建之圍牆推│      │
   │    │                              │倒之事實。                      │
   ├──┼───────────────┼────────────────┤
   │四  │係爭違建之使用權讓渡書、不動產│被告丁○○單獨出面讓渡係爭違建之│
   │    │買賣契約書、支票影本三紙、廖德│使用權，並已收取七萬三千元（含現│
   │    │發所交付廖一郎、廖連二及丙○○│金一萬三千元及金飾四兩二錢二分）│
   │    │之身份證影本及印鑑證明        │，嗣雙方更訂為買賣契約，價金九十│
   │    │                              │五萬元，並收取三十五萬元（不含已│
   │    │                              │收取之七萬三千元）第一筆價款，為│
   │    │                              │表示確實獲得共有人廖一郎、廖連二│
   │    │                              │、丙○○之同意，並交付渠三人之身│
   │    │                              │分證影本及印鑑證明，以利係爭違建│
   │    │                              │之過戶之事實。                  │
   ├──┼───────────────┼────────────────┤
   │五  │丁○○之戶口卡、係爭違建之遺產│丁○○係與廖一郎、廖連二、丙○○│
   │    │稅免稅證明、臺北縣政府稅捐稽徵│三名子女共有係爭違建，未經共有人│
   │    │處淡水分處九十二年十一月十九日│之同意即以九十五萬元出售予魏釋雲│
   │    │北稅淡二字第０九二００二三八四│朕，且該違建之登記名義人係丙○○│
   │    │一號函                        │，而非丁○○所言係四人共有之事實│
   │    │                              │。                              │
   ├──┼───────────────┼────────────────┤
   │六  │係爭違建之相關照片（含左前方圍│係爭違建之圍牆確已遭敲毀無法繼續│
   │    │牆、說明紙板及後方鐵門等部分）│使用之事實。                    │
   └──┴───────────────┴────────────────┘
二、核被告丁○○所為係犯刑法第339 條第1 項之詐欺取財罪嫌
    ，被告丙○○所為，係犯刑法第354 條毀棄損壞其他器物罪
    嫌。
三、依刑事訴訟法第251條第1 項提起公訴。
    此  致
臺灣基隆地方法院
中    華    民    國    93    年    12  月    26      日
                                檢察官  甲○○
右正本證明與原本無異
中    華    民    國    93    年    12  月    26      日
                                書記官  陶愛玲
附錄所犯法條：
刑法第339 條
意圖為自己或第3 人不法之所有，以詐術使人將本人或第3 人之
物交付者，處5 年以下有期徒刑、拘役或科或併科1 千元以下罰
金。
第354 條
毀棄、損壞前二條以外之他人之物或致令不堪用，足以生損害於
公眾或他人者，處2 年以下有期徒刑、拘役或5 百元以下罰金。


司法院資訊處製作；財團法人民間司法改革基金會備份。
